【裁判字號】    95,訴,3385
【裁判日期】    951213
【裁判案由】    毒品危害防制條例
【裁判全文】
臺灣臺中地方法院刑事判決              95年度訴字第3385號
公  訴  人  臺灣臺中地方法院檢察署檢察官
被      告  甲○○
                    （現羈押於臺灣臺中看守所）
上列被告因毒品危害防制條例案件，經檢察官提起公訴（九十五
年度毒偵字第四八八五、四九七○號），被告於準備程序中就被
訴之事實為有罪之陳述，經本院合議庭裁定由受命法官獨任適用
簡式審判程序，判決如下：
    主    文
甲○○施用第一級毒品，累犯，處有期徒刑拾月，扣案之第一級
毒品海洛因貳包（含袋重合計零點陸公克）沒收銷燬之。又施用
第一級毒品，累犯，處有期徒刑拾月，扣案之第一級毒品海洛因
拾陸包（含袋重合計貳點壹公克）沒收銷燬之，注射針筒肆支沒
收。又施用第二級毒品，累犯，處有期徒刑陸月。又施用第二級
毒品，累犯，處有期徒刑陸月。應執行有期徒刑貳年伍月，扣案
之第一級毒品海洛因拾捌包（含袋重合計貳點柒公克）沒收銷燬
之，注射針筒肆支沒收。
    犯罪事實
一、甲○○於民國八十九年間因施用毒品案件，經依本院八十九
    年度毒聲字第七六○號裁定送勒戒處所觀察勒戒結果，認無
    繼續施用毒品之傾向，於八十九年二月十九日執行完畢，並
    由臺灣臺中地方法院檢察署檢察官以八十九年度毒偵字第一
    ○三二號、第一二九三號為不起訴處分確定。復於八十九年
    十月間因施用第一、二級毒品案件，經依本院八十九年度毒
    聲字第四六八二號裁定送觀察勒戒後，認有繼續施用毒品之
    傾向，於八十九年十月三十日起訴並施以強制戒治，於九十
    年七月十九日停止戒治付保護管束，嗣於九十年十一月七日
    保護管束期滿執行完畢，並於八十九年十二月二十八日由本
    院以八十九年度訴字第二七六四號判決分處有期徒刑十月、
    六月，並定應執行有期徒刑一年二月確定，復因竊盜案件，
    於九十年二月十三日經臺灣高等法院臺中分院以九十年度上
    易字第十七號判決處有期徒刑八月確定後，於九十年八月十
    四日經臺灣高等法院臺中分院以九十年度聲字第一一八四號
    裁定定應執行刑有期徒刑一年八月確定，於九十一年九月十
    日縮短刑期假釋出監交付保護管束，於九十二年二月二十六
    日保護管束期滿未經撤銷視為徒刑執行完畢。詎仍不知悔改
    ，於強制戒治執行完畢後五年內，復分別基於施用第一級毒
    品海洛因、第二級毒品甲基安非他命（起訴書誤載為安非他
    命）之犯意，於：(1)於九十五年九月二十八日十八時三十分
    許，在臺中市○○區○○里○○路二二之三號其住處，以將
    第一級毒品海洛因摻入美那水稀釋，再以注射針筒注射之方
    式，施用第一級毒品海洛因一次。(2)於九十五年十月十八日
    中午，在臺中市○○區○○路二百六十號三樓，以將第一級
    毒品海洛因摻入美那水稀釋，再以注射針筒注射之方式，施
    用第一級毒品海洛因一次。(3)於九十五年九月二十八日十八
    、十九時許，在臺中市○○區○○里○○路二二之三號其住
    處，以將第二級毒品甲基安非他命置入玻璃球，點火燒烤吸
    食所產生霧氣之方式，施用第二級毒品甲基安非他命一次。
    (4)於九十五年十月十八日中午，在臺中市○○區○○路二百
    六十號三樓，以將第二級毒品甲基安非他命置入玻璃球，點
    火燒烤吸食所產生霧氣之方式，施用第二級毒品甲基安非他
    命一次。嗣於九十五年九月二十八日二十一時許，為警在臺
    中市○○區○○路與大墩十二街口查獲，並扣得第一級毒品
    海洛因二小包（含袋重合計○．六公克）；又於九十五年十
    月十八日十七時三十分許，為警在臺中市○○區○○路二百
    六十號三樓查獲，並扣得第一級毒品海洛因十六包（含袋重
    合計二．一公克），及供施用第一級毒品洛因所用之注射針
    筒二支、預備供施用第一級毒品海洛因所用之注射針筒二支
    ，且其二次經警採集其尿液送詮昕科技股份有限公司以ＧＣ
    ／ＭＳ方法檢驗結果，均呈可待因、嗎啡、安非他命、甲基
    安非他命陽性反應，因而查悉上情。
二、案經臺中市警察局第四分局報告臺灣臺中地方法院檢察署檢
    察官偵查起訴。
    理  由
壹、程序方面：
一、按除被告所犯為死刑、無期徒刑、最輕本刑為三年以上有期
    徒刑之罪或高等法院管轄第一審案件者外，於法院行準備程
    序進行中，被告先就被訴事實為有罪之陳述時，審判長得告
    知被告簡式審判程序之旨，並聽取當事人、代理人、辯護人
    及輔佐人之意見後，裁定進行簡式審判程序；且受命法官行
    準備程序，與法院或審判長有同一之權限；又簡式審判程序
    之證據調查，不受刑事訴訟法第一百五十九條第一項、第一
    百六十一條之二、第一百六十一條之三、第一百六十三條之
    一及第一百六十四條至第一百七十條規定之限制，刑事訴訟
    法第二百七十三條之一第一項、第二百七十九條第二項前段
    、第二百七十三條之二分別定有明文。
二、查本件被告甲○○所犯為死刑、無期徒刑、最輕本刑為三年
    以上有期徒刑以外之罪，且非高等法院管轄第一審之案件，
    經本院合議庭裁定由受命法官行準備程序時，被告就被訴事
    實為有罪之陳述後，復經本院合議庭裁定由受命法官獨任行
    簡式審判程序，是其證據之調查，自不受刑事訴訟法第一百
    五十九條第一項、第一百六十一條之二、第一百六十一條之
    三、第一百六十三條之一及第一百六十四條至第一百七十條
    規定之限制，合先敘明。
貳、實體方面：
一、上揭犯罪事實，業據被告甲○○於警詢、偵查及本院審理時
    坦承不諱，且其二次經警查獲後，所採集其尿液送詮昕科技
    股份有限公司以ＧＣ／ＭＳ方法檢驗結果，均呈可待因、嗎
    啡、安非他命、甲基安非他命陽性反應一節，亦有真實姓名
    對照表二紙、詮昕科技股份有限公司九十五年十月十六日第
    五Ａ○四○○二五號、九十五年十一月六日第五Ａ二七○○
    ○六號濫用藥物尿液檢驗報告各一件在卷可稽。此外復有扣
    案之第一級毒品海洛因十八包（含袋重合計二．七公克），
    及卷附之示意圖一張、現場照片五張可資佐證，堪信被告之
    自白與事實相符。又被告於八十九年間因施用毒品案件，經
    依本院八十九年度毒聲字第七六○號裁定送勒戒處所觀察勒
    戒結果，認無繼續施用毒品之傾向，於八十九年二月十九日
    執行完畢，並由臺灣臺中地方法院檢察署檢察官以八十九年
    度毒偵字第一○三二號、第一二九三號為不起訴處分確定。
    復於八十九年十月間因施用第一、二級毒品案件，經依本院
    八十九年度毒聲字第四六八二號裁定送觀察勒戒後，認有繼
    續施用毒品之傾向，於八十九年十月三十日起訴並施以強制
    戒治，於九十年七月十九日停止戒治付保護管束，嗣於九十
    年十一月七日保護管束期滿執行完畢等情，有卷附臺灣高等
    法院被告前案紀錄表一件可稽。本案事證明確，被告於強制
    戒治執行完畢後五年內再犯施用第一、二級毒品犯行洵堪認
    定，應予依法論科。
二、論罪科刑：
（一）按海洛因、甲基安非他命分係毒品危害防制條例第二條第
      二項第一、二款所列之第一、二級毒品，不得非法施用。
      故核被告所為，係犯毒品危害防制條例第十條第一項之施
      用第一級毒品罪、同條例第十條第二項之施用第二級毒品
      罪。
（二）被告施用第一級毒品前後及施用第二級毒品前，持有第一
      、二級毒品之低度行為，已為施用之高度行為所吸收，均
      不另論罪。
（三）被告於八十九年十月間因施用第一、二級毒品案件，於八
      十九年十二月二十八日由本院以八十九年度訴字第二七六
      四號判決分處有期徒刑十月、六月，並定應執行有期徒刑
      一年二月確定，復因竊盜案件，於九十年二月十三日經臺
      灣高等法院臺中分院以九十年度上易字第十七號判決處有
      期徒刑八月確定後，於九十年八月十四日經臺灣高等法院
      臺中分院以九十年度聲字第一一八四號裁定定應執行刑有
      期徒刑一年八月確定，於九十一年九月十日縮短刑期假釋
      出監交付保護管束，於九十二年二月二十六日保護管束期
      滿未經撤銷視為徒刑執行完畢一情，有臺灣高等法院被告
      前案紀錄表在卷可考，其於有期徒刑之執行完畢後，五年
      以內故意再犯本件有期徒刑以上之罪，為累犯，應依刑法
      第四十七條第一項之規定加重其刑。
（四）爰審酌被告有多次違反毒品危害防制條例、竊盜之犯罪前
      科，且曾因施用毒品犯行經觀察勒戒及強制戒治執行完畢
      （有上開前科表可考），其竟未能從中記取教訓，深切體
      認毒品危害己身健康之鉅，反而再次施用第一、二級毒品
      ，足見被告自制能力尚有未足，而有接受相當期間監禁教
      化之必要，以促其及早矯正吸毒惡習；惟念及施用毒品固
      戕害個人健康至鉅，然就他人權益之侵害仍屬有限，及其
      犯後業已坦承犯行之態度，暨其犯罪之動機、目的、手段
      等一切情狀，分別量處如主文所示之刑，並定其應執行之
      刑，以示懲儆。公訴意旨雖認被告上開二次施用第一級毒
      品，及二次施用第二級毒品之犯行，係基於同一反覆施用
      第一級毒品、第二級毒品之決意，認係屬集合犯。惟：按
      刑法第五十六條連續犯之規定業於九十四年二月二日修正
      公布刪除，並於九十五年七月一日施行，而依新法對於上
      開反覆實施犯罪模式之對應處置，除合於「接續犯」或「
      包括一罪」之情形外，則僅能依數罪併罰之規定個別處斷
      。依最高法院八十六年臺上字第三二九五號判例意旨，數
      行為於同時同地或密切接近之時地實施，侵害同一之法益
      ，各行為之獨立性極為薄弱，依一般社會健全觀念，在時
      間差距上，難以強行分開，在刑法評價上，以視為數個舉
      動之接續施行，合為包括之一行為予以評價，較為合理，
      方屬接續犯之範疇，足見「接續犯」之成立，係以時、空
      密接性為前提要件，即透過對於同一法益之同種類侵害行
      為繼續不間斷之實行，業已稀釋個別行為之獨立性，致使
      刑法評價時將之視為單一、整體之犯罪行為，以符合社會
      一般人對於行為概念之認知，並與行為人之犯罪目的相互
      結合；至於學理上「包括一罪」概念中，與施用毒品之犯
      罪型態較有關聯者，應屬「集合犯」之態樣，此即依一般
      社會通念，特定犯罪行為具有反覆實施之特性，立法者於
      制定刑罰法律之初，亦已認知該種行為類型之反覆性，而
      有意藉由法條中客觀構成要件之行為要素，涵括上開具有
      反覆實施特性之數個犯罪行為，仍僅接受一次刑法之評價
      為已足；然施用毒品犯罪，或為零星偶一之施用，是自難
      認立法者於制定刑罰法律之初，已認知該種行為類型之反
      覆性，且有意藉由法條中客觀構成要件之行為要素，涵括
      上開具有反覆實施特性之數個犯罪行為。基上，多次施用
      毒品犯罪之行為，當無論以「集合犯」之餘地，此時則應
      回歸一般刑法上行為單、複數之認定，而予論罪科刑，較
      稱妥適。經查，被告上開二次分別施用第一級毒品海洛因
      及第二級毒品甲基安非他命之犯行，相距二十日，顯見二
      者明顯可分而具有獨立性，自核與前揭最高法院八十六年
      臺上字第三二九五號判例所稱「數行為於同時同地或密切
      接近之時地實施」之特性並不相符，已難認合於「接續犯
      」之前提要件，且亦不能依「集合犯」逕將被告上開施用
      海洛因之犯行論以「包括一罪」，附此敘明。
（五）另扣案之第一級毒品海洛因十八包（含袋重合計二．七公
      克），屬毒品危害防制條例第二條第二項第一款所規定之
      毒品，係違禁物，不問屬於犯人與否，應依毒品危害防制
      條例第十八條第一項前段規定，宣告沒收銷燬之（而盛裝
      上開海洛因之包裝袋因與海洛因難以析離，宜一併視為查
      獲之毒品沒收銷燬之）。扣案之注射針筒四支均為被告所
      有，其中二支係供被告施用第一級毒品海洛因使用過之物
      ，另二支係預備供施打第一級毒品海洛因使用之物，均併
      依刑法第三十八條第一項第二款之規定，宣告沒收之。
據上論斷，應依刑事訴訟法第二百七十三條之一第一項、第二百
九十九條第一項前段，毒品危害防制條例第十條第一項、第二項
、第十八條第一項前段，刑法第十一條、第四十七條第一項、第
五十一條第五款、第三十八條第一項第二款判決如主文。
本案經檢察官乙○○到庭執行職務。
中    華    民    國  九十五  年  十二    月  十三    日
                  刑事第九庭    法  官  莊  秋  燕
以上正本證明與原本無異。
如不服本判決，應於判決送達後十日內，向本院提出上訴狀
（須附繕本），上訴於臺灣高等法院臺中分院。
                                書記官 莊  玉  惠
中    華    民    國  九十五  年  十二    月  十三    日
附錄本案論罪科刑法條全文：
毒品危害防制條例第十條
施用第一級毒品者，處六月以上五年以下有期徒刑。
施用第二級毒品者，處三年以下有期徒刑。


司法院資訊處製作；財團法人民間司法改革基金會備份。
